臺灣高等法院高雄分院民事判決
                                     108年度家上字第28號
                                     108年度家抗字第12號
上  訴  人  詹譽賢
訴訟代理人  林小燕律師
非訟代理人  蔡豐徽律師
兼上一人代理人
上  訴  人  吳曉穎

訴訟代理人  李玲玲律師
複代理人    林若馨律師
上列當事人間請求返還財物等事件，上訴人對於中華民國108年3
月20日臺灣高雄少年及家事法院106年度婚字第540號、106年度
家親聲字第520號、106年度家訴字第154號第一審判決各自提起
上訴（原判決關於未成年子女權利義務之行使或負擔及分擔扶養
費部分已於本院成立訴訟上和解），本院於109年4月15日言詞辯
論終結，判決如下：
    主  文
原判決關於命丁○○給付甲○○超過新臺幣貳拾參萬伍仟貳佰參
拾柒元，及自民國一O七年一月四日起至清償日止，按年息5%計
算之利息部分，及該部分假執行宣告，暨訴訟費用負擔（確定部
分除外）之裁判均廢棄。
上開廢棄部分，甲○○在第一審之訴及假執行之聲請均駁回。
丁○○其餘上訴及甲○○之上訴均駁回。
兩造與未成年子女丙○○、乙○○會面交往方式、時間暨規則
變更如附表甲所示。
第一（確定部分除外）、二審訴訟費用由丁○○負擔十分之一，
餘由甲○○負擔。
    事實及理由
甲、程序方面：
一、按當事人就家事訴訟事件與家事非訟事件之終局裁判聲明不
    服者，除別有規定外，適用上訴程序。又家事訴訟事件，除
    本法別有規定者外，準用民事訴訟法之規定，家事事件法第
    44條第1項、第51條分別定有明文。本件上訴人丁○○起訴請
    求（106年度婚字第540號）裁判與甲○○離婚（家事事件法第
    3條第2項第2款乙類事件），並酌定兩造所生未成年子女丙○
    ○（男，民國000年0月00日出生，身分證統一編號：Z000000
    000號，下稱丙○○）、乙○○（男，101年12月8日出生，身分
    證統一編號：Z000000000號，下稱乙○○。以下合稱其二人為
    未成年子女）權利義務行使或負擔之歸屬（家事事件法第3
    條第5項第8款戊類事件）），甲○○則於原審反請求（106年
    度家訴字第154號）返還財物（家事事件法第3條第3項第3款
    丙類事件），及代墊之扶養費並家庭生活費用，並另案聲請
    兩造婚姻存續而長期分居下，未成年子女權利義務行使或負
    擔之歸屬（原審106年度家親聲字第520號，即家事事件法第
    3條第5項第5、8、12款戊類事件）。經核上訴人各自所為之
    前開請求，均係基於婚姻及親子關係所生之家事紛爭，請求
    之基礎事實均相牽連，雖分別提起上開家事訴訟及非訟事件
    ，但經原審合併審理並裁判詳如後述，兩造各就反請求敗訴
    部分及未成年子女會面交往方式不服，提起上訴，於本院審
    理期間，中國遼寧省大連市中山區人民法院於108年9月17日
    判決（下稱大陸法院判決）「准甲○○與丁○○離婚；丙○○由
    甲○○撫養；乙○○由丁○○撫養」，有判決書可稽（本院卷第1
    85 至190 、201 至206 頁），丁○○對大陸法院判決雖有提
    起上訴，但嗣於108 年12月5 日撤回上訴，故大陸法院判決
    已經確定，亦有大陸法院民事裁定書可佐（本院家抗卷第28
    3 頁、第311 頁）。嗣兩造於本院就未成年子女親權行使及
    自106 年12月21日起至成年之日為止之扶養費分擔部分成立
    訴訟上和解，即兩造同意就丙○○權利義務由甲○○單獨行使，
    並由甲○○自106 年12月21日起負擔其至成年之日止之扶養費
    ；乙○○權利義務由丁○○單獨行使，並由丁○○自106 年12月21
    日起負擔乙○○至成年之日止之扶養費（本院家抗卷第513 至
    514 頁）。至於兩造與他造所監護之未成年子女如何會面交
    往及甲○○請求丁○○返還財物部分則由本院另為判決，是本件
    家事訴訟及非訟事件之基礎事實相牽連，本院爰依前揭規定
    合併審理判決，先此敘明。
二、次按民事案件涉及外國人或構成案件事實中牽涉外國地者，
    即為涉外民事事件，應依涉外民事法律適用法定法域之管轄
    及法律之適用。又涉外民事事件之國際管轄權，屬訴訟之程
    序事項，按程序依法庭地法原則，依我國法決之。次按父母
    與子女間之法律關係，依子女之本國法；依本法應適用當事
    人本國法，而當事人有多數國籍時，依其關係最切之國籍定
    其本國法，涉外民事法律適用法第55條、第2條分別定有明
    文。兩造與未成年子女會面交往等，屬父母與子女間之法律
    關係，承上規定，應依子女關係最切之本國法。查，甲○○為
    中國籍，丁○○與未成年子女均為中華民國國籍，有關甲○○請
    求返還財物及兩造與未成年子女之會面交往方式，具涉外因
    素，為涉外民事案件，依中華民國家事事件法第104條第1項
    第1款之規定，因未成年子女均與丁○○設籍於中華民國，有
    戶籍謄本可參（原審離婚卷一第10頁），是中華民國法院自
    有國際管轄權，且為關係最切國。自應以中華民國法為本件
    準據法，此亦為兩造所不爭，併予敘明。
乙、實體方面（未成年子女會面交往方式及甲○○反請求部分，其
    餘未繫屬於本院者，茲不贅述）：
一、丁○○主張：兩造應依原審離婚卷三第374至379頁所示時間、
    方式暨規則，各與未成年子女會面交往。
二、甲○○反請求主張：
  ㈠兩造於婚姻關係存續期間即100年10月5日協議，雙方財產各
    自所有，債務各自負擔。丁○○現共積欠以下款項：
  ⒈兩造於103年6月間決定購買坐落高雄市○○區○○○路000號14樓
    之5房地（下稱左營房地），因甲○○無中華民國國籍，依法
    僅能將左營房地登記在丁○○名下，但頭期款及添購家具之費
    用均係由甲○○支付，貸款部分始由丁○○自己繳納。甲○○乃於
    103年7月1日匯入美金4萬9955.01元（以當日匯率1:29.82計
    算，折合新臺幣148萬9658元)至丁○○帳戶，於103年7月7日
    由母親李○○帳戶匯款美金8040元（折合新臺幣23萬9753元）
    予丁○○，並於103年6至7月間攜帶人民幣現金6萬元（折合新
    臺幣28萬2000元）返臺，親自交付予丁○○，合計新臺幣（下
    同）201萬1411元【計算式：1,489,658元+239,753元+282,0
    00元=2,011,411元，其中內含60萬1052元屬於丁○○所有（詳
    見原審反請求卷第166頁），故屬於甲○○所有之款項為141萬
    359元（計算式：2,011,411元-601,052元=1,410,359元）】
    ，用以繳納系爭房地部分頭期款。惟丁○○於105年10月間，
    既未知會，亦未經甲○○同意，即擅自出售左營房地，復於10
    5年12月9日向甲○○表示不要甲○○的錢，等左營房地出售後會
    將錢還給甲○○。但左營房地於106年3月已經出售交屋，丁○○
    迄今仍未還款。是依契約關係、消費借貸、不當得利或民法
    第1046條準用同法第1023條第2項規定，請求丁○○應返還141
    萬359元。
  ⒉丁○○自103年3月起赴日工作後，自103年7月起迄至105年12月
    止，甲○○與未成年子女丙○○、乙○○在大連每月家庭生活費需
    人民幣2萬元，丁○○每月僅支付人民幣6000元，以兩造平均
    負擔人民幣1萬元計算，甲○○每月代丁○○墊付人民幣4000元
    ，依民法第1003條之1或民法第179條規定，請求丁○○返還其
    所代墊29個月之未成年子女扶養費29萬元。
  ⒊甲○○自106年5月起獨自負擔丙○○在大連生活所花費之幼兒園
    學費、餐費、託管班學費、小學學費、餐費、書費、雜費、
    圍棋課費用、樂高機器人課費用、外教英語課費用、籃球課
    費用、每月生活費用、住院醫療費用、購買手風琴費用，總
    計人民幣9萬4211.5元（折合新臺幣44萬2793元），又自106
    年5月起至同年12月20日止，獨自負擔乙○○在臺灣生活所花
    費之幼兒園學費、特長班費用、餐費、就診心理醫生費用、
    每月生活費用、手機視訊費用，總計29萬2763元，並以兩造
    對家庭生活之心力計算，丁○○應分擔3分之2之費用即49萬37
    1元【計算式：（442,793元+292,763元）×2/3=490,371元，
    元以下四捨五入】，依民法第1003條之1或第179條之規定，
    丁○○應給付甲○○此部分代墊之扶養費49萬371元。
  ⒋聲明：㈠丁○○應給付甲○○219萬730元，及自起訴狀繕本送達翌
    日起至清償日止，按年息5%計算之利息。㈡願供擔保，請准
    宣告假執行。
  ㈡未成年子女之會面交往方式不應僅限於台灣。
三、丁○○辯以：兩造就左營房地為隱名合夥關係，並無消費借貸
    、不當得利或民法第1046條準用同法第1023條第2項規定之
    關係，甲○○出資112萬7643元，經扣除終止隱名合夥所應負
    擔之虧損109萬1896元，甲○○僅得向丁○○請求給付3萬5747元
    ，又分居期間兩造自身之生活費用，應由兩造各自負擔，且
    兩造業於105年12月28日達成協議，由甲○○負擔扶養丙○○，
    丁○○負責扶養乙○○，而甲○○擅自於106年4月20日帶乙○○脫離
    丁○○照護環境，不讓丁○○扶養，直至106年12月27日止，此
    乃默示承擔丁○○扶養乙○○債務之意思，與父母約定扶養費由
    一造負擔，而不另向他造請求之情形相似，甲○○不得再行請
    求上開期間未成年子女之扶養費，是甲○○逾3萬5747元範圍
    之請求，為無理由。且甲○○曾經藏匿乙○○，故其與乙○○會面
    交往應僅限於臺灣地區等語置辯。
四、原審關於返還財物部分判命丁○○應給付甲○○84萬4466元，及
    自反請求起訴狀繕本送達翌日（107年1月4日）起至清償日
    止，按年息5%計算之利息。而駁回甲○○其餘之訴。另酌定兩
    造與未成年子女得依附表乙所示時間及方式會面交往，並應
    遵守附表乙所示規則。兩造各自就不利於己部分提起上訴，
    丁○○上訴聲明：㈠原判決關於命丁○○給付逾3萬6463元本息部
    分廢棄。㈡上開廢棄部分，甲○○在第一審之訴駁回。甲○○上
    訴聲明：㈠原判決關於駁回甲○○後開第二項之訴及關於未成
    年子女會面交往方式，及各該部分訴訟費用之裁判均廢棄。
    ㈡丁○○應再給付甲○○134萬6264元，及自反請求起訴狀繕本送
    達翌日（107年1月4日）起至清償日止，按週年利率5％計算
    之利息。㈢兩造與未成年子女會面交往之方式應改定如附表
    丙所示。兩造對於對造上訴各答辯聲明：上訴駁回（丁○○就
    其餘敗訴部分未聲明不服而告確定）。
五、兩造不爭執事項如下：
  ㈠丁○○為臺灣人民，甲○○為大陸人民，兩造於97年1月16日結婚
    ，同意本案準據法適用中華民國法律。兩造業經大陸法院判
    決離婚確定。
  ㈡兩造生育未成年子女丙○○及乙○○，其中丙○○之權利義務由甲○
    ○單獨行使，乙○○之權利義務則由丁○○單獨行使。
  ㈢兩造同意以丁○○、甲○○各分擔13：7之比例分擔兩子之扶養費
    ，甲○○應分擔乙○○每月扶養費為7000元。
  ㈣丁○○曾以880萬元購買巨蛋房地並登記於丁○○名下，嗣由丁○○
    以800萬元出售。
  ㈤甲○○曾於103年7月1日、7月7日分別匯款88萬8606元、23萬97
    53元，合計112萬8359元予丁○○。
六、兩造爭執事項如下：
  ㈠返還財物部分：
  ①關於左營房地出售後，丁○○應給付甲○○若干金額？（丁○○主
    張應給付3萬6463元，甲○○主張除原判決所命給付之金額外
    應再給付56萬5893元（計算式：141萬0359元-84萬4466元）
    。
  ②甲○○請求丁○○返還代墊103年7月起至105年12月止，共29個月
    之未成年子女扶養費，按月以1萬元計算，合計29萬元，有
    無理由？
  ③甲○○請求106年5月起至同年12月20日止丁○○應返還扶養費49
    萬371元（計算式：442793+ 292763= 73萬5556元，735556×
    2/3=490371，元以下四捨五入），有無理由？
  ㈡兩造與對方單獨監護之未成年子女應如何會面交往？
七、返還財物部分：
  ㈠左營房地出售部分丁○○應給付甲○○3萬6463元：
  ⒈按解釋意思表示，應探求當事人之真意，不得拘泥於所用之
    辭句，為民法第98條所規定，而所謂探求當事人之真意，如
    兩造就其真意有爭執時，應從該意思表示所根基之原因事實
    、經濟目的、一般社會之理性客觀認知、經驗法則及當事人
    所欲使該意思表示發生之法律效果而為探求，並將誠信原則
    涵攝在內，藉以檢視其解釋結果對兩造之權利義務是否符合
    公平正義。民法之隱名合夥則為當事人約定一方對於他方所
    經營之事業出資，而分受其營業所生利益，及分擔其所生損
    失之契約。故隱名合夥所經營之事業，則係出名營業人之事
    業，非與隱名合夥人共同之事業。此觀之民法第700條第1項
    之規定自明。是隱名合夥應就他方所經營之事業如何出資及
    所營事業為確實之約定，始足當之，倘僅單純出資取得財產
    ，而未約定經營事業者，縱將來可獲得相當之利益，自僅屬
    合資或共同出資之無名契約。又合資契約係雙方共同出資完
    成一定目的之契約；合夥乃二人以上互約對於共同經營之事
    業出資，而分受其營業所生之利益，及分擔其所生損失之契
    約，二者均係契約當事人出資，雙方就出資及獲利比例均按
    約定定之，差異僅在合夥有共同經營事業為特點，則就共同
    出資或合資無名契約在性質不相牴觸部分，非不得類推適用
    民法合夥之相關規定，以定合資人間之權義歸屬。
  ⒉查，甲○○出資與丁○○共同購買左營房地，但因甲○○為大陸地
    區人民，無法登記為左營房地之所有權人，故將左營房地所
    有權登記在丁○○名下，左營房地並作為甲○○來臺之住處或儲
    蓄作為未成年子女之教育基金，甲○○雖曾以簡訊提及春節後
    在左營房地註冊成立臺灣公司，但實際並未在左營房地住址
    登記任何公司行號，兩造亦未約定要經營何種事業，左營房
    地登記之所有權人丁○○亦未曾以左營房地為經營事業之事務
    所，足見兩造間並無所謂隱名合夥就他方即出名人（丁○○）
    所經營之事業如何出資及共同經營事業為何等約定，兩造應
    僅係單純出資取得財產（左營房地）而已，自核與前揭法定
    之合夥或隱名合夥之要件不符，堪認兩造共同購買左營房地
    應屬合資契約。丁○○主張兩造間購買左營房地乃隱名合夥關
    係，顯不可採。
  ⒊關於甲○○出資購買左營房地之金額，原審依甲○○匯款紀錄認
    定其於103年7月1日、同年月7日分別匯款88萬8606元、23萬
    9753元，共計匯款112萬8359元予丁○○，用以支付購買左營
    房地頭期款之半數，此為丁○○所不爭，堪以認定。甲○○雖堅
    稱其除出資上開金額外，另交付丁○○人民幣現金6萬元，並
    經丁○○於原審卷第93至94頁答辯狀中自認已收受該人民幣現
    金6萬元云云，但為丁○○所否認，觀之丁○○於上開答辯狀係
    反駁甲○○主張左營房地頭期款均為甲○○所支付，而稱：「被
    告（指丁○○，下同）平時即有記帳習慣，故對於兩造於婚後
    之開銷、儲蓄均有基本帳務紀錄留存，原告（指甲○○，下同
    ）所稱之購屋頭期款，實際上係由三個部分構成，其一為小
    孩教育基金，其二為被告所存之9萬人民幣，加上被告向弟
    弟借用之1萬人民幣，其三為原告所提供之65,000元人民幣
    ，換算為新台幣後約為200多萬元，用以支付左營房地之頭
    期款」（家訴卷第93至94頁），而甲○○另於簡訊中自承左營
    房地首付的一半係由其支付（家訴卷第103頁），是依前所
    述，兩造所不爭執之甲○○匯款支付頭期款金額為112萬8359
    元，已相當於左營房地頭期款一半，核與甲○○陳述大致相符
    ，故由此難認丁○○有自認收受甲○○所交付之人民幣現金6萬
    元。甲○○主張丁○○已自認收受其交付人民幣6萬元云云，不
    足採信。此外，甲○○無法證明其確有攜帶人民幣現金6萬入
    境，並交付丁○○用以支付左營房地頭期款之用，故甲○○主張
    其出資購買左營房地之金額應再加計人民幣現金6萬元，折
    合新臺幣為28萬2000元，其總共交付丁○○左營房地款項為14
    1萬359元云云，不足採信。
  ⒋又兩造購買左營房地，甲○○有自承出資頭期款一半及添購傢
    具，丁○○則負擔房貸，左營房地係兩造共同經營在臺期間之
    家庭生活，或投資子女教育基金，此由甲○○簡訊記載：「（
    左營房地）不是寫了你的名字就是你的，錢是我匯過去的，
    我有權掌握財產狀況」、「我承認我是嫁到你家的外人，但
    巨蛋房子我也是主人」、「房子是我出錢買的」等語（家訴
    卷第14、105頁）；「我們只有這一套住房，當初又不是為
    了投資而買。所以房價漲對我們居住的房子而言毫無直接影
    響。聽說房價有下跌就賠錢去賣掉，這種行為我完全不能理
    解。房子貴的時候沒錢買，好不容易一起積攢點錢付個首付
    ，又說房價跌了趕快賣掉，難道準備讓孩子永遠租房子住嗎
    ，租房子的錢累積下去會少嗎？有沒有從長遠角度考慮孩子
    以后的自尊心呢。男人的家庭責任建議認真思考一下吧」、
    「星仔（丙○○）的戶籍不用簽（遷）到英祥街，如果星仔要
    回臺灣讀書，我們就住巨蛋房子，就在巨蛋那邊讀書。我不
    同意阿賢（丁○○）賣房子，房子首付一半是我付的」、「那
    麼點房貸不願意付」、「聽說房價下跌就沒錢去賣掉」、「
    今天你（指丁○○，下同）表弟告訴我你想賣房子的原因是壓
    力太大，我是沒想過你為什麼有那麼大的壓力，你說我從來
    不問你付房貸的事，我們房子剛買完年，前兩年每月只付4
    千元人民幣，以你目前的薪水每月付我們9千加房貸4千，也
    才一萬多，只佔工資的不到一半，所以我也沒特別去在意。
    你上次回大連提到明年房貸要付7千多了。....你之前說要
    賣房，我也有問你到底每個月會缺多少我想辦法補上，你也
    沒有回答我。」、「我以為買了房子會讓我們家庭感到幸福
    ，可萬萬沒想到會成為一個大負擔，甚至到達今天要去爭搶
    的地步」等語（家訴卷第103頁、第106頁）。是由前開甲○○
    於簡訊中發抒關於左營房地之想法，益徵其主觀上並非借錢
    予丁○○購買左營房地，而係兩造為共同經營幸福家庭生活，
    欲以左營房地作為返回臺灣期間之居住地點，或未成年子女
    就學之設籍地，並儲蓄未成年子女教育基金等諸多考量，而
    於婚姻關係存續中共同合資購買之財產，嗣甲○○亦同意出售
    左營房地，則左營房地之盈虧損益自應由兩造各自負擔一半
    較為合理。甲○○稱兩造間就左營房地並無合夥之主觀意思，
    其亦無共負盈虧之意願，自有失公平，為不足採。
  ⒌兩造嗣達成出售左營房地之共識（家訴卷第104頁），是兩造
    合資購買左營房地之無名契約，已因左營房地出售而終止，
    甲○○請求結算金額，自屬有據。而依上開簡訊所示（家訴卷
    第106頁），房貸均由丁○○償還，左營房地係以880萬元購買
    ，以800萬元出售，損失80萬元，購屋時房仲服務費、規費
    、代書業務費用共計18萬6494元，持有左營房地期間所支付
    之住宅火震險、開辦費查詢費、貸款利息、大樓管理費合計
    78萬8749元，售屋時履保服務費、增值稅、房屋稅、代書費
    、房仲服務費總共40萬8549元，以上合計為218萬3792元（
    計算式：800,000元＋186,494元＋788,749元＋408,549元＝2,18
    3,792元），均屬於共同損益費用，兩造應各分擔一半，則
    依此比例計算，甲○○應分擔一半售屋損失及共益費用支出共
    109萬1896元（2,183,792元×50％＝1,091,896元），以此扣除
    甲○○之出資112萬8359元，則丁○○應返還甲○○3萬6463元（1,
    128,359－1,091,896元＝36,463元）。至於甲○○雖曾傳簡訊表
    示「房子賣了我不會拿走一分」等語（家訴卷第17頁），但
    其接續陳稱：「這筆錢是我存給孩子的教育基金，房子賣了
    我還會把錢給孩子買教育保險。」（同上頁簡訊），故據上
    簡訊內容不足認定甲○○已經拋棄左營房地結算餘額之返還請
    求權。從而，丁○○抗辯甲○○得請求返還左營房地之金額應以
    3萬6463元，及自起訴狀繕本送達翌日即107年1月4日（送達
    證書見家訴卷第40頁）起至清償日止，按年息百分之五計算
    之利息為限，應屬有據；甲○○逾上開範圍之請求，為無理由
    ，應予駁回。
  ㈡甲○○請求丁○○返還代墊103年7月起至105年12月止，共29個月
    之家庭生活費用（含未成年子女扶養費），按月以1萬元計
    算，合計29萬元，並無理由：
  ⒈按家庭生活費用，除法律或契約另有約定外，由夫妻各依其
    經濟能力、家事勞動或其他情事分擔之，民法第1003條之1
    第1項定有明文。又家庭生活費用分擔，原係基於家族成員
    相互間之協力扶持，以維持全體家族成員共同生活之保障，
    在核心家族中，係以夫妻及未成年子女為其成員所組成之家
    庭生活共同體，為維繫此共同生活體之存續與發展，所生之
    一切生活所需費用，均為家庭生活費用範圍，而由家庭成員
    各依其經濟能力分擔。分居中之夫妻已無共同生活之事實，
    其相互協力扶助關係淡薄，因此全體家族成員生活之保障即
    應移轉至夫妻個別生活之保障上。準此，夫妻分居者，他方
    配偶應無家庭生活費用負擔可言。
  ⒉經查：
  ⑴兩造均值壯年，均有工作能力，並有相當之資力，兩造因丁○
    ○赴日工作而分居，分居期間兩造應各自承擔生活費用，甲○
    ○請求丁○○應支付其自103年7月至105年12月止之生活支出，
    為無理由，應予駁回。
  ⑵又甲○○每月收入約13萬1250元（以台灣銀行匯率1：4.5計算
    ，人民幣350,000元×4.5＝新臺幣1,575,000元，1,575,000元
    ÷12＝131,250元）（婚字卷一第89頁），丁○○每月收入約20
    萬元，兼衡甲○○照顧未成年子女所付出之心力，亦可評價為
    扶養之付出，認甲○○與丁○○負擔之比例應以7：13為適當。
    又衡諸常情，吾人日常生活各項支出均屬瑣碎，顯少有人會
    完整記錄每日之生活支出或留存相關單據以供存查，參以大
    連市106年（西元2017年）全年城鎮常住居民「年人均消費
    支出」，每人每年消費支出為人民幣2萬7191元，平均每人
    每月消費支出為人民幣2266元（27,191元÷12＝2,266元，小
    數點後四捨五入，以台灣銀行匯率1：4.5計算，折合新臺幣
    10,197元），而甲○○自陳過往丁○○每月會給付新臺幣2萬元
    作為家用，自106年1月開始未繼續給予家用等語（婚字卷一
    第89頁甲○○訪談紀錄）：丁○○則陳稱至105年12月為止均有
    按月給付甲○○人民幣9000元，此互核與甲○○在WeChat上所寫
    「以你（丁○○）目前的薪水每月付我們9千加房貸4千」堪認
    相符，是丁○○抗辯其在兩造起衝突之105年12月份以前，每
    月給付甲○○人民幣9000元，應可採信，依此金額應足夠供應
    家庭生活（含未成年子女扶養費）所需。是甲○○請求丁○○應
    返還其至105年12月之前為止，所墊付之家庭生活費（含未
    成年子女扶養費）共29萬元，為無理由，不應准許。
  ㈢甲○○主張其自106年5月起獨自負擔丙○○在大陸生活費人民幣9
    4211.5元（折合新臺幣44萬2793元），及自106年5月起至12
    月20日獨自負擔乙○○在臺灣生活費用共計新臺幣29萬2763元
    ，上開二筆費用應依丁○○、甲○○各負擔2：1之比例，計算丁
    ○○應返還甲○○49萬371元（計算式：442793 +292763=73萬55
    56元，735556×2/3=490371，元以下四捨五入），僅於請求
    返還19萬8774元之範圍內，為有理由，逾此數額之請求則無
    理由：
  ⒈兩造原本於105年10月8日協議未成年子女回臺灣定居就學（
    家親聲卷一第311至318頁），甲○○乃於同年12月17日偕同未
    成年子女入境臺灣，但因兩造對於左營房地之售屋款項起爭
    執，甲○○於105年12月28日，因欲帶未成年子女離開，而在
    丁○○父母住處與公公詹○○發生口角，當日因丁○○不在臺灣，
    警員接獲報案居中協調，經甲○○同意交出乙○○護照由詹○○代
    為保管，並暫將乙○○交由詹○○照顧，丙○○則由甲○○照顧，等
    丁○○返台再處理未成年子女問題及離婚手續之情事，有高雄
    市政府警察局苓雅分局三多路派出所警員職務報告及員警工
    作紀錄簿可參（家親聲卷一第387至391頁），而丁○○亦有傳
    送簡訊委託其母張○○留下未成年子女在臺灣就學，張○○並向
    甲○○表示要留下乙○○（蜜豆），甲○○雖回稱：你就留吧（家
    親聲卷一第349頁、357頁、359頁、369頁），但其告知社工
    ，因丁○○要求其母親將乙○○留在身邊而不讓甲○○帶走，甲○○
    擔憂引發更多的衝突而同意之（婚字卷一第91頁），是觀之
    上開協議內容係使用「暫時」將乙○○交由詹○○照顧，丙○○由
    甲○○照顧，等丁○○返台再處理未成年子女問題等用語，及證
    人詹○○於原審亦證稱：當下派出所協議「先」由我跟我太太
    照顧，之後他們夫妻再循法律途徑去處理；最後包括離婚等
    ，都是要按照法律途徑去處理等語（家訴卷第142頁），故
    堪認當時甲○○係與丁○○父親詹○○協議暫將乙○○交由詹○○照顧
    ，丙○○則由甲○○照顧，等丁○○返台再處理未成年子女監護權
    問題之情事。可見甲○○與詹○○在105年12月28日所達成之書
    面協議僅係為暫時解決當時甲○○欲帶走未成年子女所生之爭
    執，而由甲○○與詹○○達成暫時各自照顧一名未成年子女之合
    意，至於未成年子女親權等事宜仍需待丁○○返台處理，當日
    尚未終局決定兩造自105年12月28日起即各單獨扶養一名未
    成年子女，並各負擔所生之扶養費。是甲○○主張上開書面協
    議不能逕認兩造已有分別扶養、各自負擔未成年子女扶養費
    之協議，應可採信。丁○○抗辯兩造已於105年12月28日達成
    協議各自照顧扶養一名未成年子女，甲○○不得再請求丙○○之
    扶養費云云，並不可採。
  ⒉又丁○○以乙○○係遭甲○○私自帶走並藏匿，而認甲○○照顧乙○○
    ，係為維持其不法行為之狀態，因不法原因而給付，不得依
    不當得利法律關係請求返還所代墊之扶養費云云。惟按因不
    法之原因而為給付者，不得請求返還，但不法之原因僅於受
    領人一方存在時，不在此限，民法第180條第4款固有明文。
    但所謂不法原因之給付，係指給付之內容、標的及目的，具
    有不法性；而不法原因則係指給付之原因違反公共秩序或善
    良風俗而言。經查，丁○○前以甲○○私自帶走乙○○，拒將乙○○
    送回丁○○住處為由，提出刑事準略誘罪告訴，然經臺灣高雄
    地方檢察署檢察官偵查後，業經以107年度偵字第6234號為
    不起訴處分，嗣經丁○○聲請再議後，亦經臺灣高等檢察署高
    雄檢察分署以107年度上聲議字第1181號處分書駁回其再議
    確定，有上開處分書在卷可參（家親聲卷第117至118、122
    至124頁），又觀之上開處分書之內容，可知甲○○係因聽聞
    乙○○訴說「阿嬤有拿軟軟的棍子打伊，阿公是用罵的，伊不
    知道阿嬤為什麼打伊，阿嬤打伊會痛，有因此受傷，阿嬤都
    是隨便亂打」等語，又見乙○○身上疑似瘀青，基於為人母護
    子心切而將乙○○帶走照顧，此應係出於保護乙○○之善意，難
    謂甲○○所為有何違反公序良俗及強制禁止規定之不法性，故
    其於該段期間照護乙○○自非不法行為。是甲○○於照顧乙○○期
    間所支付之扶養費，顯與民法第180條第4款所謂之「因不法
    之原因而為給付」之情形有間。丁○○抗辯甲○○自106年5月起
    至12月20日止，照顧乙○○期間所生扶養費乃不法原因給付，
    而不得請求云云，自無可採。
  ⒊按父母對於未成年之子女有保護及教養之權利義務，民法第1
    084條第2項設有明定。而所謂保護與教養，應包括事實之養
    育行為及扶養費用之負擔，且父母對於未成年子女之扶養義
    務，係本於父母子女之身分關係而當然發生，由父母共同提
    供未成年子女生活及成長所需，與實際有無行使親權，不發
    生必然之關係，亦即父母不論是否為親權人之一方，均無得
    免除其對於未成年子女之扶養義務，父母仍應各依其經濟能
    力及身分，與未成年子女之需要，共同對未成年子女負保護
    教養之義務。是自106年5月起至12月20日止，丁○○雖未親自
    照顧未成年子女，惟其為未成年子女之父親，依上開規定，
    其對未成年子女仍負有扶養義務，而丁○○自承其自106年1月
    起即未給付甲○○家庭生活費或未成年子女扶養費用，是甲○○
    請求丁○○負擔自106年5月起至12月20日止（106年12月21日
    之後，已經兩造訴訟上成立和解各自負擔之）關於未成年子
    女之扶養費，於法有據。
  ⒋至於應如何扶養未成年子女，則按受扶養權利者即未成年子
    女需要，與負扶養義務之兩造前揭薪資收入、經濟能力及身
    分而為適當之酌定。本院斟酌兩造收入，兼衡甲○○照顧未成
    年子女所付出之心力，亦可評價為扶養之付出，認甲○○與丁
    ○○負擔之比例應以7：13為適當。又參酌大連市106年（西元
    2017年）全年城鎮常住居民「年人均消費支出」，每人每年
    消費支出為人民幣27,191元，平均每人每月消費支出雖為人
    民幣2,266元（以台灣銀行匯率1：4.5計算，折合新臺幣10,
    197元），但丁○○於105年12月之前均有負擔家庭費用（含未
    成年子女扶養費），支付甲○○每月人民幣9000元，另參考乙
    ○○居住高雄市，而依行政院主計處所公布高雄市106年度平
    均每人每月消費支出為新臺幣（下同）2萬1597元，認乙○○
    在高雄市每月所需扶養費以2萬元應屬適當，丙○○與乙○○雖
    分居在大連市、高雄市，本院認其等為兄弟，自應受相同之
    扶養程度較為公平，故認未成年子女應每月各2萬元之扶養
    費計算，兩造復不爭執應分擔扶養費之比例為13（丁○○）：
    7（甲○○），是以此丁○○分擔比例13/20計算，則自106年5月
    起至同年12月20日止，共7又20/31個月，丁○○所應負擔未成
    年子女之扶養費應為19萬8774元（20,000元×2×13/20×7又20
    /31個月=198,774元，元以下四捨五入）。
  ⒌按無法律上之原因而受利益，致他人受損害者，應返還其利
    益，雖有法律上原因，而其後已不存在者，亦同，民法第17
    9條定有明文。而扶養義務人履行其本身之扶養義務，致他
    扶養義務人得因此不必盡其應盡之扶養義務，而受有利益，
    此時他扶養義務人所受之利益為「免履行扶養義務」之利益
    ，而為履行扶養義務者即因逾其原應盡之義務，而受有損害
    ，兩者間即有因果關係存在。是故，倘父母未共同負擔義務
    ，在一方單獨支付未成年子女之扶養費後，自得依不當得利
    之規定向他方請求償還其應分擔之扶養費用（最高法院92年
    度台上字第1699號判決意旨參照）。承前所述，甲○○請求丁
    ○○應返還自106年5月起至同年12月20日止之代墊未成年子女
    之扶養費，於19萬8774元之範圍內，應予准許。至於甲○○提
    出單據主張丁○○應返還其實際代墊之扶養費金額為49萬371
    元部分，因丁○○對於單據尚有爭執，且甲○○主張之金額顯屬
    過高，核不足取。
  ㈣綜上，甲○○得請求丁○○給付左營房地之結算金額為3萬6463元
    ，及自106年5月起至同年12月20日止之代墊未成年子女之扶
    養費19萬8774元，總計共為23萬5237元。逾此金額所為請求
    ，則屬無據，不應准許。
八、兩造與對方單獨監護之未成年子女應如何會面交往？
  ㈠按法院得依請求或依職權，為未行使未成年子女之權利義務
    之一方，酌定其與未成年子女交往之方式及期間。但其會面
    交往有妨害子女之利益者，法院得依請求或依職權變更之，
    民法第1055條第5項定有明文。又夫妻離婚後，子女自此即
    生活於一不完整之家庭，不論為行使及負擔權利義務之一方
    如何盡責照顧子女，均無法取代另一方之角色，是民法乃修
    訂未行使或負擔權利義務之一方與子女會面交往權之規定，
    以期能使未成年子女雖僅與父母之一方共同生活，卻仍有機
    會獲得另一方之親情與關愛，而能正常快樂之成長。且探視
    子女乃基於親子關係所衍生之自然權利，其不僅係為人父母
    者之權利，更係未成年子女享受親情之基本權利，故定子女
    親權之歸屬時，是否予未取得親權之一方以探視權，及為如
    何之探視，亦應以子女之最佳利益為考量。同時探視子女之
    規定，使未取得親權之一方，於未能與子女共同生活之情形
    下，仍能繼續與其子女接觸聯繫，是會面交往之實施為繼續
    性之事實狀態，乃基於人倫關係而來，為本於人性之固有權
    利，更是父母對於未成年子女保護教養關心之表現，未取得
    親權之一方亦可藉探視以監督他方是否善盡對子女之保護教
    養之責任，故除非予未取得親權之一方探視權，將明顯不利
    於未成年子女，否則即應予其探視未成年子女之機會。
  ㈡本院斟酌兩造各自行使負擔未成年子女丙○○、乙○○兩兄弟之
    權利義務，惟因父母子女之人倫親情，及未成年子女間之兄
    弟情誼，為免未成年子女因分別受兩造保護教養而對未擔任
    親權人之父或母、兄或弟感到陌生，甚至排斥，剝奪未成年
    子女應享受之父母關愛及兄弟情誼，兼顧未成年子女人格之
    正常發展及滿足親子孺慕及手足之情，認兩造各與對造行使
    親權子女間之會面交往及未成年子女相互間相處之權利不宜
    剝奪，於不影響彼此之生活作息情形下，確保兩造子女於父
    母離婚後，能順利與父母及兄弟會面交往，以健全其人格發
    展之最佳利益，兩造雖就此部分未達成協議，但本院以健全
    未成年子女人格發展之最佳利益，未成年子女為兄弟，二人
    亦應儘量互動交往，以培養維持手足情誼。爰斟酌兩造之意
    願及未成年子女之年齡、生活形態、兩造分別居住臺灣、日
    本、大陸之情形及工作（常需出差）情形等，爰調整兩造與
    未成年子女會面交往時間、方法如附表甲所示。以維繫其等
    間之親情。
  ㈢至於丁○○雖堅持甲○○或偕同丙○○與乙○○會面交往之地點僅限
    於臺灣境內，否則甲○○恐有藏匿乙○○之情事云云。然本院審
    酌兩造業經大陸法院判決兩造離婚，丙○○由甲○○撫養，乙○○
    由丁○○撫養確定（本院家抗卷第206頁），嗣兩造復於本院
    成立和解，同意丙○○由甲○○單獨行使親權，乙○○由丁○○單獨
    行使親權，兩造並各自106年12月21日起單獨負擔所扶養之
    未成年子女扶養費（本院卷第513頁）。堪信日後甲○○應無
    任意藏匿乙○○之必要，且衡之丁○○亦須前往大陸地區探視丙
    ○○，故由丁○○偕同乙○○前往丙○○所在之大陸地區互動會面交
    往，不僅可以維繫父子感情，亦可趁機讓丙○○與乙○○兄弟互
    動，維持手足情誼，而乙○○在丁○○同進同出陪伴之下，安全
    當無疑慮，況乙○○從小曾與哥哥丙○○一同定居大連市，讓乙
    ○○返回兒時住居地，亦對健全其人格發展有利。是丁○○反對
    乙○○在臺灣以外之地點與甲○○會面交往，核不可採。
九、綜上所述，甲○○依無名契約及不當得利之規定，於請求丁○○
    給付23萬5237元，及自反請求起訴狀繕本送達翌日即107年1
    月4日（送達證書見家訴卷第40頁）起至清償日止，按年息
    百分之5計算之利息，自屬正當，應予准許，超過上開範圍
    ，則無理由，不應准許。從而原審就超過上開應准許之範圍
    為丁○○敗訴之判決，尚有未洽。丁○○上訴論旨指摘原判決此
    部分不當，求予廢棄改判，為有理由，爰由本院廢棄改判如
    主文第二項所示，至於原審就上開應准許部分，命丁○○如數
    給付（理由雖有不同，結論仍應予維持），及就不應准許部
    分駁回甲○○之請求，於法均無違誤，兩造各自指摘原判決該
    部分不當，求予廢棄改判，均無理由，均應駁回兩造上訴。
    末按夫妻離婚後，法院酌定對於未成年子女權利義務之行使
    或負擔由夫或妻或共同任之，未任親權人與未成年子女之會
    面交往方式，係屬非訟事件，法院得依職權為之，不受當事
    人聲明之拘束，自不生准駁等問題，附此敘明。
十、本件事證已臻明確，兩造其餘之攻擊或防禦方法及所用之證
    據，經本院斟酌後，認為均不足以影響本判決之結果，爰不
    逐一論列，附此敘明。
、據上論結，本件丁○○上訴為一部有理由，一部無理由，甲○○
    上訴為無理由，判決如主文。
中    華    民    國   109    年    5     月    13    日
                            家事法庭
                                審判長法  官 吳登輝
                                      法  官 王  琁
                                      法  官 蘇姿月
以上正本證明與原本無異。
關於兩造與未成年子女會面交往部分，如不服應於送達後10日內
向本院提出再抗告狀（須按他造當事人之人數附繕本），並繳納
再抗告費新臺幣1,000元。
再為抗告僅得以適用法規顯有錯誤為理由，並應委任律師為代理
人。如委任律師提起再抗告者，應一併繳納再抗告費。
返還財物部分不得上訴。
中    華    民    國   109    年    5     月    13    日
                                      書記官 黃旭淑

兩造分別與未成年子女會面交往之時間、方式及應遵守之規則 。 


附表甲（本院酌定之會面交往方式、時間暨規則）：
壹、未成年子女丙○○、乙○○年滿15歲以前：
一、時間：
  ㈠一般：
    ⒈甲○○得於每週之星期一、三、五，晚上7時至7時30分，每
      週六至日上午10時至晚上7 時30分期間，得任擇1 小時，
      單獨或偕同丙○○，與乙○○進行視訊，丁○○及其家人應協助
      ，不能無故拒絕，如因網路問題無法視訊，則以電話或其
      他適當之聯絡方式進行。
    ⒉丁○○得於每週之星期二、四，大連市時間晚上7時至7時30
      分，每週六至日上午10時至晚上7 時30分期間，得任擇1 
      小時，單獨或偕同乙○○，與丙○○進行視訊，甲○○及其家人
      應協助，不能無故拒絕，如因網路問題無法視訊，則以電
      話或其他適當之聯絡方式進行。
  ㈡學校寒、暑假期間：
  ⒈寒假期間：
  ⑴丁○○於單數年（以民國為準），得於丙○○就學之寒假期間擇
    連續10日，自探視日起上午9時起，偕同乙○○至丙○○大陸住
    處，帶丙○○會同出遊、同宿，於期滿日下午5時前將丙○○送
    回原住處。探視起始日由兩造參酌丙○○之意見後協議定之。
    如無法達成協議，定為寒假之放假日第3日起開始連續計算1
    0日，接送地點及時間均同前所述。如會面交往期日遇農曆
    春節除夕至大年初五，則此一會面交往日數應包含在內，除
    經兩造協議，不可順延。
  ⑵甲○○於雙數年（以民國為準），得於乙○○就學之寒假期間擇
    連續10日，自探視日起上午9時起，偕同丙○○至乙○○臺灣住
    處，帶乙○○會同出遊、同宿，於期滿日下午5時前將乙○○送
    回原住處。探視起始日由兩造參酌乙○○之意見後協議定之。
    如無法達成協議，定為寒假之放假日第3日起開始連續計算1
    0日，接送地點及時間均同前所述。如會面交往期日遇農曆
    春節除夕至大年初五，則此一會面交往方式之日數應包含在
    內，除經兩造協議，不可順延。
  ⒉暑假期間：
  ⑴丁○○於雙數年（以民國為準），得於丙○○就學之暑假期間擇
    連續15日，自探視日起上午9時起，偕同乙○○至丙○○大陸住
    處，帶丙○○會同出遊、同宿，於期滿日下午5時前將丙○○送
    回原住處。探視起始日由兩造參酌丙○○之意見後協議定之。
    如無法達成協議，定為暑假之放假日第3日起開始連續計算1
    5日，接送地點及時間均同前所述。
  ⑵甲○○於單數年（以民國為準），得於乙○○就學之暑假期間擇
    連續15日，自探視日起上午9時起，偕同丙○○至乙○○臺灣住
    處，帶乙○○會同出遊、同宿，於期滿日下午5時前將乙○○送
    回原住處。探視起始日由兩造參酌乙○○之意見後協議定之。
    如無法達成協議，定為暑假之放假日第3日起開始連續計算1
    5日，接送地點及時間均同前所述。
  ⒊上列寒、暑假期間會面交往之地點如因丙○○就學地點變更為
    日本，經兩造同意得將會面地點變更為丙○○之日本住處。
  ⒋丁○○應自行負擔丙○○與乙○○依寒、暑假期間會面交往方式所
    生之一切費用（包括但不限於機票、住宿費用）。甲○○應自
    行負擔乙○○與丙○○依寒、暑假期間會面交往方式所生之一切
    費用（包括但不限於機票、住宿費用）。
  ㈢農曆過年期間：
  ⒈會面交往地點：丙○○在中國境內；乙○○在臺灣境內。
  ⒉甲○○或偕同丙○○得於雙數年（以民國為準）之除夕上午9時，
    前往丁○○之住處（同上）接乙○○出遊、同住，至大年初五下
    午5時前，將乙○○送回丁○○之住處；而丁○○或偕同乙○○得於
    單數年（以民國為準），至甲○○之住處，以同樣方式接丙○○
    出遊、同住。
  ⒊丁○○應自行負擔丙○○與乙○○依農曆過年期間會面交往方式所
    生之一切費用（包括但不限於機票、住宿費用）。甲○○應自
    行負擔乙○○與丙○○依農曆過年期間會面交往方式所生之一切
    費用（包括但不限於機票、住宿費用）。
  ㈣上開會面交往時，對於未成年子女之交付、受領，均得由兩
    造本人或其指定親人為之。
  ㈤「經兩造同意」，前開交付、交還子女之時間、地點得變更
    。
貳、未成年子女丙○○、乙○○年滿15歲以後：
    應尊重二名子女個人意願，自行決定與未任其親權之父或母
    會面交往之方式及期間。
參、其他會面方式：
  ㈠兩造得隨時寄送實體郵件、電子郵件或簡訊予未成年子女。
  ㈡兩造分別與未成年子女通信（包括網路）、通話、致贈禮物
    、拍照等行為，仍應遵守前揭會面時間。
肆、兩造應遵守事項：
  ㈠兩造不得有危害未成年子女身心健康之行為。
  ㈡兩造不得對未成年子女灌輸反抗對造之觀念。
  ㈢兩造於探視期間，應履行因親權所為相關生活習慣、學業輔
    導及作業完成等指示之義務。
  ㈣如未成年子女於會面交往中患病或遭遇事故，兩造應為必要
    之醫療措施，即在其會面交往實施中，仍須善盡對未成年子
    女保護教養之義務。
  ㈤未成年子女居住地址、聯絡方式或就讀學校如有變更，兩造
    應隨時通知他方。
  ㈥兩造須將其實際住所之地址及聯絡電話告知他造，倘有變動
    時亦同。
  ㈦兩造均不得阻擋未成年子女與他造建立親情。
  ㈧兩造於探視期間應尊重他造教養準則，例如未成年子女的作
    息時間與飲食。
附表乙（原判決酌定之會面交往方式、時間暨規則）：
一、時間：
  ㈠一般：
  ⒈甲○○得於每月第一、三週之星期一、三、五，晚上6時30分至
    7時30分，單獨或偕丙○○，與乙○○進行視訊，丁○○及其家人
    應協助，不能無故拒絕，如因網路問題無法視訊，則以電話
    或其他適當之聯絡方式進行。
  ⒉丁○○得於每月第二、四週之星期一、三、五，大連市時間晚
    上6時30分至7時30分，單獨或偕乙○○，與丙○○進行視訊，甲
    ○○及其家人應協助，不能無故拒絕，如因網路問題無法視訊
    ，則以電話或其他適當之聯絡方式進行。
  ㈡學校寒、暑假期間：
  ⒈會面交往地點：臺灣境內。
  ⒉兩造得分別與丙○○、乙○○會面交往10日（寒假）、20日（暑
    假）。
  ⒊自學校放假日第5日起，由甲○○與丙○○相偕，於該日上午9時
    ，至丁○○住處（目前住址：高雄市○○區○○街00號），帶丙○○
    、乙○○出遊、同宿，至第14日（寒假）、第24日（暑假）下
    午5時前，將乙○○送回丁○○住處（同上）
  ⒋而自學校放假日第15日（寒假）、第12日（暑假）起，由甲○
    ○與丙○○相偕，於該日上午9時，至丁○○住處（目前住址：高
    雄市○○區○○街00號），由丁○○帶丙○○、乙○○出遊、同宿，至
    第24日（寒假）、第44日（暑假）下午5時前，於丁○○住處
    ，將丙○○交付甲○○。
  ⒌丙○○回臺機票，由甲○○負擔；丙○○返陸機票，由丁○○負擔。
  ㈢農曆過年期間：
  ⒈會面交往地點：丙○○在中國境內；乙○○在臺灣境內。
  ⒉甲○○得於雙數年（以民國為準）之除夕上午9時，前往丁○○之
    住處（同上）接乙○○出遊、同住，至大年初五下午5時前，
    將乙○○送回丁○○之住處；而丁○○亦得於雙數年（以民國為準
    ），至甲○○之住處，以同樣方式接丙○○出遊、同住。
  ⒊兩造於單數年（以民國為準）則各自與其單獨行使或負擔權
    利義務之未成年子女過節。
  ㈣上開會面交往時，對於未成年子女之交付、受領，均得由兩
    造本人或其指定親人為之。
  ㈤「經兩造同意」，前開交付、交還子女之時間、地點得變更
    。
二、其他會面方式：
  ㈠兩造得隨時寄送實體郵件、電子郵件或簡訊予未成年子女。
  ㈡兩造分別與未成年子女通信（包括網路）、通話、致贈禮物
    、拍照等行為，仍應遵守前揭一、㈠㈡之會面時間。
三、兩造應遵守事項：
  ㈠兩造不得有危害未成年子女身心健康之行為。
  ㈡兩造不得對未成年子女灌輸反抗對造之觀念。
  ㈢兩造於探視期間，應履行因親權所為相關生活習慣、學業輔
    導及作業完成等指示之義務。
  ㈣如未成年子女於會面交往中患病或遭遇事故，兩造應為必要
    之醫療措施，即在其會面交往實施中，仍須善盡對未成年子
    女保護教養之義務。
  ㈤未成年子女居住地址、聯絡方式或就讀學校如有變更，兩造
    應隨時通知他方。
  ㈥兩造須將其實際住所之地址及聯絡電話告知他造，倘有變動
    時亦同。
  ㈦兩造均不得阻擋未成年子女與他造建立親情。
  ㈧兩造於探視期間應尊重他造教養準則，例如未成年子女的作
    息時間與飲食。附表丙即甲○○主張兩造與未成年子女會面交
    往方式應變更如下：
㈠丙○○年滿15歲以前：
⒈平日及週末之會面交往：
⑴丁○○得於每週之星期一至五晚上7時00分至7時30分，單獨或偕
  乙○○，與丙○○進行視訊，甲○○及其家人應備妥視訊設備並予協
  助，不能無故拒絕，如因網路問題無法視訊，則以電話或其他
  適當之聯絡方式進行。
⑵丁○○得於每週之星期六至日上午10時00分至晚上7時30分期間內
  擇任一小時，單獨或偕乙○○，與丙○○進行視訊，甲○○及其家人
  應備妥視訊設備並予協助，不能無故拒絕，如因網路問題無法
  視訊，則以電話或其他適當之聯絡方式進行。
⑶甲○○應自行分擔丙○○因與丁○○依平日及週末會面交往所生之視
  訊或電話費用。
⒉寒、暑假期間之會面交往：
⑴寒假期間：丁○○於單數年（以民國為準），得於丙○○就學之寒
  假期間擇連續10日，自探視日起上午9時起，偕同乙○○至丙○○
  大陸住處，帶丙○○會同出遊、同宿，於期滿日下午5時前將丙○
  ○送回原住處。探視起始日由兩造參酌丙○○之意見後協議定之
  。如無法達成協議，定為寒假之放假日第3日起開始連續計算1
  0日，接送地點及時間均前所述。如會面交往期日遇農曆春節
  除夕至大年初三，則此一會面交往方式應順延。
⑵暑假期間：丁○○於雙數年（以民國為準），得於丙○○就學之暑
  假期間擇連續10日，自探視日起上午9時起，偕同乙○○至丙○○
  大陸住處，帶丙○○會同出遊、同宿，於期滿日下午5時前將丙○
  ○送回原住處。探視起始日由兩造參酌丙○○之意見後協議定之
  。如無法達成協議，定為暑假之放假日第3日起開始連續計算1
  0日，接送地點及時間均前所述。
⑶上列寒、暑假期間會面交往之地點如因丙○○就學地點變更為日
  本，經兩造同意得將會面地點變更為丙○○之日本住處。
⑷丁○○應自行負擔丙○○依寒、暑假期間會面交往方式所生之一切
  費用（包括但不限於機票、住宿費用）。
⒊農曆春節期間：丙○○應與甲○○共度。
㈡乙○○年滿15歲以前：
⒈平日及週末之會面交往：
⑴甲○○得於每週之星期一至五晚上7時00分至7時30分，單獨或偕
  丙○○，與乙○○進行視訊，丁○○及其家人應備妥視訊設備並予協
  助，不能無故拒絕，如因網路問題無法視訊，則以電話或其他
  適當之聯絡方式進行。
⑵甲○○得於每週之星期六至日上午10時00分至晚上7時30分期間內
  擇任一小時，單獨或偕丙○○，與乙○○進行視訊，丁○○及其家人
  應備妥視訊設備並予協助，不能無故拒絕，如因網路問題無法
  視訊，則以電話或其他適當之聯絡方式進行。
⑶丁○○應自行分擔乙○○因與甲○○依平日及週末會面交往所生之視
  訊或電話費用。
⒉寒、暑假期間之會面交往：
⑴寒假期間：甲○○於雙數年（以民國為準），得於乙○○就學之寒
  假期間擇連續10日，自探視日起上午9時起，偕同丙○○至乙○○
  臺灣住處，帶乙○○會同出遊、同宿，於期滿日下午5時前將乙○
  ○送回原住處。探視起始日由兩造參酌乙○○之意見後協議定之
  。如無法達成協議，定為寒假之放假日第3日起開始連續計算1
  0日，接送地點及時間均前所述。如會面交往期日遇農曆春節
  除夕至大年初三，則此一會面交往方式應順延。
⑵暑假期間：甲○○於單數年（以民國為準），得於乙○○就學之暑
  假期間擇連續10日，自探視日起上午9時起，偕同丙○○至乙○○
  臺灣住處，帶乙○○會同出遊、同宿，於期滿日下午5時前將乙○
  ○送回原住處。探視起始日由兩造參酌乙○○之意見後協議定之
  。如無法達成協議，定為暑假之放假日第3日起開始連續計算1
  0日，接送地點及時間均前所述。
⑶甲○○應自行負擔乙○○依寒、暑假期間會面交往方式所生之一切
  費用（包括但不限於機票、住宿費用）。
⒊農曆春節期間：乙○○應與丁○○共度。
㈢丙○○及乙○○年滿15歲以後：完全尊重二名子女個人之意願，自
  行決定與未任其親權之父母一方會面交往之方式及期間。